最　高　行　政　法　院　裁　定
　　　　　　　　　　　　　　　　　　 94年度裁字第02813號
抗　告　人　甲○○
　　　　　　戊○○
　　　　　　丙○○
　　　　　　丁○○
　　　　　　己○○○
　　　　　　乙○○
　　　　　　庚○○
上列抗告人因與相對人內政部間有關人民團體事務事件，對於中
華民國93年10月1日臺北高等行政法院92年度訴字第5175號裁定
提起抗告，本院裁定如下：
　　主  文
抗告駁回。
抗告訴訟費用由抗告人負擔。
    理  由
一、按抗告法院認抗告為不合法或無理由者，應為駁回抗告之裁
    定。
二、本件中國民主社會黨於民國（下同）91年9月22日召開第6屆
    黨員代表大會修正該黨黨章並改選負責人，並於91年9月24
    日檢送該黨第6屆全國黨員代表大會議程、會議紀錄、修訂
    黨章及說明、負責人名冊及大會宣言等資料，函請內政部核
    備。經內政部以91年10月14日台內民字第0910006924號函，
    就修正後之黨章及負責人名冊部分，予以備查。抗告人等不
    服，提起訴願，經行政院以92年9月29日院臺訴字第0920089
    927號訴願決定認為抗告人非屬利害關係人，而為不受理決
    定，抗告人不服，向原審法院提起行政訴訟，經遭駁回後，
    抗告人仍表不服，遂向本院提起抗告，其抗告意旨略謂：查
    人民團體有違反法令、章程或妨害公益情事者，主管機關得
    以警告，撤銷其決議，停止其業務之一部或全部，並限期令
    其改善，為人民團體法第58條中所規定。本件縱如相對人所
    辯，備查只是知悉而已，不必另有其他作為。然於抗告人提
    出異議時，相對人應已知悉中國民主社會黨第6屆黨員代表
    大會違背黨章規定，理應依上揭法條處理。原裁定僅從備查
    上思考，而未斟酌人民團體法第58條規範辦理，自有不妥，
    請廢棄原裁定，並撤銷原處分及訴願決定等語。
三、經核原裁定係以：按依人民團體法第45條第1款規定設立政
    黨者，應於成立大會後30日內，檢具章程及負責人名冊，報
    請中央主管機關備案，並發給證書及圖記。前條第2款之政
    黨，應於選舉公告發布之日前，檢具章程及負責人名冊，向
    中央主管機關申請備案。人民團體法第46條定有明文。另依
    同法第54條規定，人民團體經核准立案後，其章程、選任職
    員簡歷冊或負責人名冊如有異動，應於30日內報請主管機關
    核備。因此有關政黨之章程及負責人名冊，依法雖應報請中
    央主管機關備案，其經核准立案後，其章程、選任職員簡歷
    冊或負責人名冊如有異動，亦應於30日內報請主管機關核備
    。但查，主管機關就政黨有關章程及負責人名冊，或其後之
    異動申報所為之備查，僅具有知悉其內容而予以備案存查之
    性質，並未產生任何公法上法律效果，核屬欠缺法效性的觀
    念通知，而非行政處分。本件抗告人所不服相對人91年10月
    14日台內民字第0910006924號函略以：「主旨：所報貴黨第
    6屆全國黨員代表大會各項資料一案，其中修正後之黨章暨
    負責人名冊部分，已予備查。．．．」。查其函復內容僅係
    對於中國民主社會黨第6屆全國黨員代表大會，就其修正後
    之黨章暨負責人名冊之部分，瞭解其內容予以備案存查所為
    之說明，不因該備查而影響該黨章變更暨負責人名冊申報之
    效力，依前揭說明，該函所為備查係一種觀念通知，並非行
    政處分。抗告人如爭執黨章變更或負責人名冊申報違法或其
    他決議事項有違該黨黨章部分，係得否依民事訴訟程序請求
    救濟之問題（司法院院字第1570號解釋參照），抗告人主張
    應准其就上開函文提起行政訴訟救濟，非屬可採。訴願決定
    雖以抗告人非屬利害關係人，訴願不合法而為不受理之決定
    ，其理由雖有不同，但結論尚無不合，仍應予維持為由，裁
    定駁回抗告人在原審之訴。
四、本院按：按提起行政撤銷訴訟，以有行政機關違法之行政處
    分存在為前提，所謂行政處分，乃中央或地方機關就公法上
    具體事件所為之決定或其他公權力措施而對外直接發生法律
    效果之單方行政行為，此觀行政訴訟法第4條第1項、訴願法
    第3條第1項規定甚明。又所謂備查依照地方制度法第2條第5
    款規定係：『指下級政府或機關間就其得全權處理之業務，
    依法完成法定效力後，陳報上級政府或主管機關知悉之謂。
    』是備查應僅係一種觀念通知，而未產生任何公法上法律效
    果，主管機關亦無否准其備查之權限。故備查非屬訴願法上
    之行政處分，自不得對之提起訴願。查本件相對人以91年10
    月14日台內民字第0910006924號函，就中國民主社會黨於91
    年9月24日檢送該黨修正後之黨章及負責人名冊部分，予以
    備查，依上說明，該備查自非行政處分，抗告人對之提起訴
    願，經訴願機關以其非屬利害關係人而為不受理決定後，抗
    告人向原法院提起本件行政訴訟，原法院認抗告人本件起訴
    為不合法，而以裁定駁回抗告人在原審之訴，經核於法並無
    違背，抗告意旨略謂相對人應依人民團體法第58條規定處理
    ，原裁定未予指正，尚有未合云云，惟查抗告人對非屬行政
    處分之備查所為行政爭訟，既屬不合法，原法院未就抗告人
    主張之實體上理由加以審究，自無不合，抗告意旨聲明廢棄
    原裁定，非有理由，應予駁回。
五、依行政訴訟法第104條、民事訴訟法第95條、第78條，裁定
    如主文。
中　　華　　民　　國　　94　　年　　12　　月　　22　　日
                  第一庭審判長法  官　葉　振　權
                              法  官　陳　秀　美
                              法  官　劉　鑫　楨
                              法  官　吳　明　鴻
                              法  官　梁  松  雄
以  上  正  本  證  明  與  原  本  無  異
中　　華　　民　　國　　94　　年　　12　　月　　23　　日
　　　　　　　　　　　　　　　書記官　郭　育　玎
